臺灣臺南地方法院刑事判決　　　　　　　 94年度訴字第165號
公　訴　人　臺灣台南地方法院檢察署檢察官
被　　　告　丙○○　男　62歲.
上列被告因違反稅捐稽徵法等案件，經檢察官聲請以簡易判決處
刑 (93年度偵字第7923號)，本院認為不宜，改依通常程序審理
，茲判決如左：
    主      文
丙○○公司負責人為納稅義務人，以詐術逃漏稅捐，處有期徒刑
肆月。如易科罰金，以佰元折算壹日。又行使從事業務之人，
明知為不實之事項，而登載於其業務上作成之文書，足以生損害
於公眾及他人，處有期徒刑貳月。如易科罰金，以佰元折算壹
日。應執行有期徒刑伍月。如易科罰金，以佰元折算壹日。
    事      實
一、丙○○係「見鴻企業有限公司」（下稱見鴻公司，設臺南縣
    永康市○○街13巷45號12樓之2，登記負責人為蔡名峰）之
    實際負責人。明知甲○○並未在見鴻公司工作及支薪，竟於
    民國90年間，利用不知情之會計師，將甲○○自90年1月至
    同年12月間在「見鴻公司」任職，支領薪資新臺幣（下同）
    48萬元之不實事項，登載於其業務上作成之各類所得扣繳暨
    免扣繳憑單及營利事業所得稅結算申報書，持向財政部臺灣
    省南區國稅局新化稽徵所申報營利事業所得稅，使「見鴻公
    司」之營業成本增加，營利所得減少，以詐術逃漏「見鴻公
    司」90年度營利事業所得稅12萬元，足以生損害於甲○○及
    稅捐機關對於稅捐稽徵之正確性。
二、案經甲○○訴由臺灣臺南地方法院檢察署檢察官偵查後聲請
    簡易判決處刑。
    理      由
一、訊據被告丙○○矢口否認上揭事實，辯稱：不知道伊是否為
    見鴻公司之實際負責人，其頭腦已經壞掉，公司已經倒了，
    對這個事情，不會說，也不會講云云。惟查，上揭事實，業
    據被告丙○○於偵查中坦承不諱，核與告訴人甲○○指訴情
    節相符。此外，並有告訴人甲○○提出之財政部臺灣省南區
    國稅局90年度所得稅核定通知書、財政部臺灣省南區國稅局
    高雄縣分局處分書（見發查卷第5-6頁）、財政部臺灣省南
    區國稅局新化稽徵所函覆之見鴻公司90年度綜合所得稅給付
    清單、見鴻公司90年度申報綜合所得稅申請書、資產負債表
    （見發查卷第23-26頁）、財政部臺灣省南區國稅局新化稽
    徵所93年10月29日南區國稅新化一字第09300700620號函（
    見本院卷(二)第3頁）各一份在卷可稽，被告上開自白與事實
    相符，堪信為真實。被告上開辯詞為事後卸責之詞，委無足
    採。事證明確，被告犯行堪以認定，自應依法論科。
二、核被告所為，係犯刑法第216條、第215條之行使業務上登載
    不實文書罪，及稅捐稽徵法第47條第1款、第41條之公司負
    責人為納稅義務人逃漏稅捐罪。被告利用不知情之會計師填
    載告訴人甲○○之扣繳憑單及營利事業所得稅結算申報書，
    並持以行使，藉以使「見鴻公司」逃漏稅捐之行為，為間接
    正犯。被告所犯業務上登載不實文書之低度行為，應為行使
    之高度行為所吸收，不另論罪。又按公司為法人，公司負責
    人為自然人，二者在法律上並非同一人格主體，公司負責人
    為公司之代表，其為公司所為行為，應由公司負責。故公司
    負責人為公司以詐術或不正當方法逃漏稅捐，因納稅義務人
    為公司，其所觸犯稅捐稽徵法第41條罪之犯罪或受罰主體，
    仍為公司，而非公司負責人，僅因公司於事實上無從擔負自
    由刑之責任，基於刑事政策上之考量，同法第47條第1款將
    納稅義務人之公司應處徒刑之規定轉嫁於公司負責人，是公
    司負責人依該條款而適用徒刑之處罰，乃屬代罰之性質，並
    非因其本身之犯罪而負行為責任。而刑法上所謂牽連犯，必
    須同一人犯一罪而其方法或結果行為另犯他罪名，始克相當
    ，亦即必須同一犯罪主體之二個以上犯罪行為間，具有目的
    與方法、或目的與結果之關係，始得從一重處罰。公司負責
    人為納稅義務人之公司以詐術或不正當方法逃漏稅捐，既非
    稅捐稽徵法第41條之犯罪或受罰主體，僅依同法第47條第1
    款之規定，代替公司受徒刑之處罰，自與其本身為犯罪主體
    所犯其他罪名（如刑法上之行使業務不實文書罪）間，不具
    牽連犯關係，亦無所謂基於概括之犯意逃漏稅捐及所謂犯意
    之聯絡可言，（參照最高法院89年度台非字第65號裁判）。
    故被告所犯上開二罪，並無方法、目的之牽連關係，應予分
    論併罰，聲請人認此二罪間，具有方法、目的之牽連關係，
    尚有未洽。爰審酌被告之素行、犯罪之動機、目的係為貪圖
    不法利益，及其品性、生活狀況、智識程度、犯罪所生之損
    害、犯後態度，以及業已與告訴人達成和解，取得告訴人諒
    解等一切情狀，各量處如主文所示之刑，並定其應執行之刑
    ，及諭知易科罰金之折算標準。
三、聲請簡易判決處刑意旨另以：被告於90年間偽造甲○○之印
    章一枚後，盜蓋在見鴻公司90年度薪資表上，偽造成甲○○
    自90年1月起至同年12月止在見鴻公司工作，並按月支領工
    資共計48萬元之私文書，且將此不實之事項，記入帳冊之行
    為，尚另涉犯刑法第216條、第210條之行使偽造私文書罪嫌
    以及商業會計法第71條第1款之不實記入帳冊罪嫌云云。惟
    查：
  (一)按會計帳簿依商業會計法第20條至22條規定，分為序時帳簿
    、分類帳簿二類，序時帳簿分為普通序時帳簿、特種序時帳
    簿二種，而日記簿、分錄簿屬於前者，現金簿、銷貨簿、進
    貨簿則屬後者；至於分類帳簿，則分為總分類帳簿、明細分
    類帳簿二種，本件偵查卷內並無扣得任何上述帳簿，自無從
    據以認定被告是否有將告訴人支領工資之不實事項記入帳簿
    內，聲請人認被告另犯商業會計法第71條第1款之不實記入
    帳冊罪嫌部分，自屬無法證明。
  (二)又查，依據聲請人向財政部臺灣省南區國稅局新化稽徵所函
    調之見鴻公司90年度申報綜合所得稅申請書等資料，並無見
    鴻公司90年度之薪資表，自無從據以認定被告是否有偽造成
    甲○○自90年1月起至同年12月止在見鴻公司工作，並按月
    支領工資共計48萬元之私文書，聲請人認被告另犯刑法第
    216條、第210條之行使偽造私文書罪嫌部分，自亦屬無法證
    明。
  (三)因此，聲請人認被告另涉犯刑法第216條、第210條之行使偽
    造私文書罪嫌以及商業會計法第71條第1款之不實記入帳冊
    罪嫌部分，均屬不能證明，惟聲請人認此部份與前揭有罪部
    份，有牽連犯之裁判上一罪之關係，爰均不另為無罪之諭知
    ，併此敘明。
據上論斷，應依刑事訴訟法第452條、第299條第1項前段，稅捐
稽徵法第47條第1款、第41條，刑法第11條前段、第216條、第21
5條、第41條第1項前段、第51條第5款，罰金罰鍰提高標準條例
第1條前段、第2條，判決如主文。
本案經檢察官乙○○到庭執行職務。
中　　華　　民　　國　　94　　年　　4　　月　　26　　日
                  刑事第五庭    審判長法  官  林英志
                                      法　官  包梅真
                                      法  官  黃翰義
以上正本證明與原本無異。
如不服本判決，應於送達後10日內，向本院提出上訴狀。
　　　　　　　　　　　　　　　　      書記官　許悉愛
中　　華　　民　　國　　94　　年　　4　　月　　26　　日
附錄本案論罪科刑法條全文：
稅捐稽徵法第41條
納稅義務人以詐術或其他不正當方法逃漏稅捐者，處五年以下有
期徒刑、拘役或科或併科新台幣六萬元以下罰金。
稅捐稽徵法第47條
本法關於納稅義務人、扣繳義務人及代徵人應處徒刑之規定，於
左列之人適用之：
一  公司法規定之公司負責人。
二  民法或其他法律規定對外代表法人之董事或理事。
三  商業登記法規定之商業負責人。
四  其他非法人團體之代表人或管理人。
刑法第215條
從事業務之人，明知為不實之事項，而登載於其業務上作成之文
書，足以生損害於公眾或他人者，處三年以下有期徒刑、拘役或
五百元以下罰金。
刑法第216條
行使第二百十條至第二百十五條之文書者，依偽造、變造文書或
登載不實事項或使登載不實事項之規定處斷。
